【裁判字號】    89,上易,925
【裁判日期】    890731
【裁判案由】    詐欺
【裁判全文】
臺灣高等法院高雄分院刑事判決                    八十九年度上易字第九二五號
    上  訴  人  臺灣高雄地方法院檢察署檢察官
    被      告  乙○○
    選任辯護人  黃奉彬
右上訴人因被告詐欺案件，不服臺灣高雄地方法院八十八年度易字第八六號中華民
國八十九年五月四日第一審判決（起訴案號：臺灣高雄地方法院檢察署八十七年度偵
續一字第三六號），提起上訴，本院判決如左：
    主  文
上訴駁回。
    理  由
一、公訴意旨如附件起訴書所載。
二、查被告乙○○前因涉嫌背信案件，公訴人係以被告於八十年間，與他人經營建築
    業，而告訴人乃投資新台幣（下同）五百萬元交付被告，於八十二年八月間，該
    建築事業結束經營，經清算結果，告訴人應領回四百七十五萬元，被告竟將該款
    挪為他用，而為違背其任務之行為，因認被告涉有刑法第三百四十二條第一項之
    背信罪嫌，提起公訴，嗣經本院於八十六年二月二十八日以八十五年度上易字第
    一七七八號案判處被告無罪確定，業經本院調取該案卷核閱無訛。而本案則係公
    訴人認被告意圖為自己不法之所有，於七十九年間向告訴人詐稱其與銀行方面相
    當熟識，有辦法以房子向銀行辦理抵押貸款，需用時可隨時向銀行提領，告訴人
    不疑有詐，乃提供所有坐落高雄縣鳳山市○○路之房地之所有權狀、印鑑證明及
    存摺等相關文件，委請被告於八十年五月七日向台灣土地銀行三民分行辦理抵押
    借款五百萬元，詎被告竟盜領全部款項等情，而認被告涉嫌刑法第三百三十九條
    第一項之詐欺罪嫌。兩案雖均對於告訴人同一筆五百萬元為之，惟起訴之基本犯
    罪事實既有不同，即非同一案件，法院自應分別為實體之認定，合先敘明。
三、本案經本院調閱上述本院八十五年度上易字第一七七八號被告背信案全卷，及審
    理結果，認第一審判決對被告為無罪之諭知，核無不當，應予維持，並引用第一
    審判決書記載之有利證據及理由。
四、檢察官上訴意旨以：被告向告訴人甲○○詐稱五百萬元已全部投資建築業，卻將
    其中二百萬元據為己有，投入股市，原審就此二百萬元部分，竟未予詳查，判決
    理由亦未予說明，原判決顯有違法不當之處云云。惟查：本案公訴意旨既係以「
    乙○○意圖為自己不法之所有，於民國七十九年間向甲○○詐稱其與銀行方面相
    當熟識，有辦法以房子向銀行辦理抵押貸款，需用時可隨時向銀行提領，甲○○
    不疑有詐，乃提供所有坐落高雄縣鳳山市○○路之房地之所有權狀、印鑑證明及
    存摺等相關文件，委請乙○○於八十年五月七日向台灣土地銀行三民分行辦理抵
    押借款新台幣五百萬元，詎乙○○竟盜領全部款項。」等情，已如前述，而認被
    告涉嫌詐欺罪嫌。是以，如認被告係施用詐術而取得告訴人之五百萬元，而成立
    詐欺罪，其後如何使用詐得之五百萬元，實屬不罰之後行為，斷無再成立詐欺罪
    之餘地。如該五百萬元認定係告訴人自願交付被告為投資之用，嗣被告用於何種
    投資，乃屬被告是否涉及背信、侵占問題，該五百萬元（含其中二百萬元）既非
    被告以詐術取得，則亦無構成詐欺罪。因此，原審以不能證明被告犯罪，而諭知
    無罪之判決，核無不合，檢察官循告訴人之請求提起上訴，仍執前詞，非有理由
    ，應予駁回。
據上論結，應依刑事訴訟法第三百七十三條、第三百六十八條，判決如主文。
本案經檢察官陳新慶到庭執行職務。
中    華    民    國     八十九     年       七       月     三十一     日
                              臺灣高等法院高雄分院刑事第三庭
                                  審判長法官  莊秋桃
                                        法官  謝宏宗
                                        法官  魏式璧
右正本證明與原本無異。
不得上訴。
                                      書記官  楊茱宜
中    華    民    國     八十九     年       八       月      二        日
                                                                        Ａ
臺灣高雄地方法院刑事判決                          八十八年度易字第八六號
    公  訴  人  臺灣高雄地方法院檢察署檢察官
    被      告  乙○○  女  四十七歲（民國○○○年○○月○日生）
                        籍設高雄市○○○路一四０巷十九號
                        現居高雄市○○區○○路七號二十四樓之一
                        身分證統一編號：Ｂ二三四九四五三號
右列被告因背信案件，經檢察官提起公訴 (八十七年度偵續一字第三六號），本院判
決如左：
    主  文
乙○○無罪。
    理  由
一、公訴意旨及其論據如起訴書所載（如附件）。
二、按犯罪事實應依證據認定之，無證據不得推定其犯罪事實；不能證明被告犯罪者
    ，應諭知無罪之判決，刑事訴訟法第一百五十四條、第三百零一條第一項定有明
    文。認定不利於被告之事實，須依積極證據，苟積極證據不足為不利於被告事實
    之認定時，即應為有利於被告之認定，更不必有何有利之證據，最高法院三十年
    上字第八一六號著有判例可資參照。告訴人之指訴，本以使被告受刑事訴追或處
    罰為目的，故其陳述是否與事實相符，自應調查其他證據，以資審認，苟其所為
    攻擊之詞，尚有瑕疵，則在此瑕庛未予究明以前，即不能遽採為斷罪之基礎，最
    高法院亦著有六十九年台上字第一五三一號判例可參。又刑法第三百三十九條第
    一項詐欺罪之成立，以行為人意圖為自己或第三人不法所有，以詐術使人將本人
    或第三人之物交付為要件，而所謂以詐術使人交付，必須被詐欺人因其詐術而陷
    於錯誤，若其所用之方法，不能認為詐術，亦不致使人陷於錯誤，即不構成該罪
    ，最高法院四十六年台上字第二六○號判例亦著有明文。另於債務不履行之情形
    ，債務人是否有詐欺之故意及施用詐術，係以行為時為判斷之時點，如行為人初
    無詐欺之故意及使用詐術，嗣後因經濟情況改變或其他因素，而未按契約返還借
    款或其他債務者，則與詐欺之犯行無涉。
三、訊據被告乙○○堅決否認有詐欺之犯行，辯稱：告訴人甲○○係投資新台幣（下
    同）五百萬元與其合夥，而將五百萬元交由其投資運用；告訴人雖稱其詐欺五百
    萬元，惟依台灣銀行八十年五月二十日、五月二十八日、六月三日三張取款條合
    計之金額為六百四十四萬元，並非五百萬元，八十年間至八十二年十月間之貸款
    本息均係由其繳納，告訴人亦自承於八十二年底之前均將其印章、存褶等交由其
    保管等證據可知告訴人所述不實，其並未詐欺等語。經查；
（一）、告訴人於本案偵審中雖改口稱被告係以其與銀行相當熟識，有辦法為其向銀
        行貸款為籍口，為其辦理五百萬元貸款後，加以盜領，而詐欺其五百萬元等
        語。惟查告訴人就本件同一事實曾於八十四年十一月二日向台灣高雄地方法
        院檢察署檢察官提出侵占告訴，經該署以八十四年度偵字第二一七七七號侵
        占案件提起公訴，該案並經本院以八十五年度易字第三五七一號及台灣高等
        法院高雄分院以八十五年度上易字第一七七八號判決被告無罪確定在案，有
        該案卷宗在卷可稽。經審核告訴人於上開案件偵查中已表明其「係與被告合
        夥投資」、「被告投資房地產係後來至八十二年間始告訴他」、「投資均交
        被告處理」、「共投資大約五百萬元」、「八十二年十月前之貸款本息均係
        被告繳納」等語（參見八十四年度偵字第二一七七七號卷之告訴狀、八十四
        年十一月十七、十一月十三日、十二月二十一日、八十五年三月二十五日筆
        錄）；於本院八十五年度易字第三五七一號案件審理中於本院法官訊問「是
        否以邱女名鎮義去投資時？」，亦表明「對」（參見該卷二十四頁）等語；
        另於台灣高等法院高雄分院以八十五年度上易字第一七七八號案件審理中雖
        已改口稱係被告盜領，惟亦曾表明「八十二年十月前之貸款本息均係被告繳
        納」、「至八十一年十月始向被告取回印章、存褶」、「辦理貸款係其親自
        至銀行簽名」、「未曾至銀行問貸款是否已播款入其帳戶」等語。另證人林
        春和於該案及本案偵審中亦均證稱被告確有投資其房地產生意，並有不動產
        買賣契約書、讓渡書、投資合夥契約書等在卷可佐。告訴人於本件審理中之
        指述顯與前案不符。
（二）、再佐以告訴人雖稱被告盜領並詐欺其五百萬元，惟與下述證據顯有不符，即
        ：依台灣銀行八十年五月二十日、五月二十八日、六月三日三張取款條合計
        ，其金額應為六百四十四萬元而非五百萬元，顯與告訴人之指述不符，而與
        被告辯稱告訴人將存褶、印章交由其保管以便其隨時運用資金為其理財相符
        ；辦理貸款係告訴人自承係其親自至銀行簽名，然於稱貸款為告訴人盜領後
        ，竟未曾至該銀行問貸款是否已播款入其帳戶，且未至銀行嚐試阻止付款或
        取銷該帳號，以阻止被告繼續盜領其他存款；其貸款之本息於八十二年十月
        前之貸款本息均係被告繳納，而非其自行繳納；既指稱被告印章、存褶取走
        後未交還，竟未至銀行註銷而另立新印章、存褶，反而於一年餘後之八十一
        年十月始向被告取回等，均顯不合情理。
（三）、又告訴人確係投資五百萬元供被告投資運用，而與被告為隱名合夥等事實，
        亦經本院以八十五年度易字第三五七一號及台灣高等法院高雄分院以八十五
        年度上易字第一七七八號判決確定在案。
（四〕、綜據上所，顯已足見被告確係自願投資五百萬元供被告投資運用而與被告為
        隱名合夥，其於本案之指述顯有瑕疵；被告應無施用詐術之可言；而現存之
        上揭證據則應為有利於被告之認定；此外，本院又查無其他證據足認被告確
        有公訴人所指之犯行，本件應屬民事糾紛，依前揭法條規定及判例意旨，自
        應諭知被告無罪之判決。
據上論斷，應依刑事訴訟法第三百零一條第一項，判決如主文。
中      華      民      國    八十九    年      五      月      四      日
                                  臺灣高雄地方法院刑事第一庭
                                      法  官  郭文通
右正本證明與原本無異。
如不服本判決，應於判決送達後十日內，向本院提出上訴狀。
                                      書記官  黃國忠
中      華      民      國    八十九    年      五      月      四      日


司法院資訊處製作；財團法人民間司法改革基金會備份。
